【裁判字號】    97,訴,944
【裁判日期】    980728
【裁判案由】    偽造文書等
【裁判全文】
臺灣嘉義地方法院刑事判決               97年度訴字第944號
公  訴  人  臺灣嘉義地方法院檢察署檢察官
被      告  乙○○
上列被告因偽造文書等案件，經檢察官提起公訴（九十七年度偵
字第七四五四號），被告於準備程序中就被訴事實為有罪之陳述
，經本院合議庭裁定由受命法官改依簡式程序審理，判決如下：
    主  文
乙○○所犯如附表所示五罪，各處如附表所示之刑。應執行有期
徒刑壹年貳月，如易科罰金，以新臺幣壹仟元折算壹日，委託書
上偽造之「陳亦安」簽名及指印各貳枚均沒收。
    犯 罪 事 實
一、乙○○前因詐欺案件，經臺灣臺中地方法院以九十五年度易
    緝字第四七二號判決判處有期徒刑九月確定，又因竊盜案件
    ，經臺灣臺中地方法院以九十五年度易字第三一０一號判決
    判處有期徒刑十月確定，上揭二罪減刑後定應執行有期徒刑
    九月確定，於民國九十六年七月十六日執行完畢出監。猶不
    知悔改，而為下列行為：
  (一)乙○○化名「陳亦安」與丙○○交往多時，並為同居男女朋
    友關係。乙○○因故知悉丙○○之姊丁○○於九十六年十二
    月間，遭詐騙集團詐騙新臺幣（下同）八十萬元，認有機可
    乘，即基於行使偽造私文書及意圖為自己不法所有，於九十
    七年四月六日（起訴書誤載於九十七年四月四日偽造委託書
    、於四月五日佯稱需支付二萬五千元），在丁○○臺南縣後
    壁鄉新嘉村白沙屯二十之十六號住處，向丁○○佯稱伊係「
    中信帳務公司」業務員，可受託尋找詐騙集團並處理金錢糾
    紛，僅需支付二萬五千元即可尋獲詐欺集團人員云云，並為
    取信於丁○○，立即以「陳亦安」之名義，當場以電腦繕打
    委託書一份，並在委託書上冒用「陳亦安」名義偽造陳亦安
    之簽名及按捺指印各二枚，而偽造不實之委託書後，進而將
    該委託書交與丁○○作為憑證而行使，足以生損害於陳亦安
    、丁○○，並致丁○○信以為真陷於錯誤，於翌日中午十二
    時許，在乙○○嘉義市東區盧厝一一四之三六號租屋處交付
    二萬五千元與乙○○。乙○○詐得上揭二萬五千元後食髓知
    味，另起詐欺取財之犯意，於九十七年四月十三日，撥打電
    話與丁○○聯絡，向丁○○佯稱已發現該詐騙集團成員在嘉
    義縣梅山鄉出沒，需要三千六百元買茶葉贈送當地警方，以
    便查核該集團成員之真實身分云云，致丁○○又陷於錯誤，
    於同年四月十四日中午十二時許，在乙○○前揭租屋處交付
    三千六百元與乙○○。詎乙○○又因缺錢花用，再起詐欺取
    財之犯意，於九十七年四月二十一日，撥打電話給丁○○，
    佯稱業已尋獲該詐騙集團成員，要押該人去地下錢莊簽立本
    票，急需費用三千三百元云云，致使丁○○陷於錯誤，於九
    十七年四月二十二日中午十二時許，在乙○○租屋處交付三
    千三百元與乙○○。嗣後丁○○始終未見該詐騙集團成員之
    行蹤，且遭詐騙之八十萬元均未歸還，至此始知受騙，而報
    警查獲。
  (二)乙○○因故知悉丙○○之子甲○○在找工作，並欲購買機車
    及行動電話使用，認有機可乘，又另起犯意，意圖為自己不
    法之所有，於九十七年六月間某日中午，在嘉義市東區盧厝
    一一０之三六號租屋處，向甲○○佯稱有管道可以購買價格
    便宜之機車及行動電話，費用僅需四萬八千元云云，以上揭
    不實之陳述施以詐騙，致甲○○信以為真陷於錯誤，遂將同
    額現金交付乙○○，未料乙○○取得現金後，一再推託，始
    終未交付機車或行動電話，亦未交還現金，甲○○始知受騙
    ，經報警處理而查獲。
  (三)乙○○於九十七年九月二十六日下午一時許，向不知情之丙○○借用車牌號碼LYU—136號重型機車，前往嘉義市○○路
    二三一號「宏益茶行」，向老闆戊○○假藉購買茶葉名義攀
    談博取信任，乙○○明知其並無還款能力，也無返還他人行
    動電話之意，為騙取戊○○之現金花用、行動電話使用，於
    同日下午四時許，見四下無人，即意圖為自己不法所有，向
    老闆戊○○佯稱需先暫時離開參加友人婚禮，因身上現金不
    夠包禮金，且手機突然沒電，先向戊○○借款包禮及借用行
    動電話，婚禮參加完畢即會返回還款及交還手機，同時購買
    茶葉云云，致使戊○○陷於錯誤，誤以為乙○○有還款能力
    且僅係借用行動電話暫時使用，隨即會清償、歸還，即當場
    交付新台幣（下同）二千六百元及行動電話一支（NOKIA牌6
    233型）。乙○○得手後，一邊撥手機，一邊慢慢步行至店
    門外，趁機騎乘機車逃逸。嗣後經戊○○報警查獲。
二、案經戊○○、丁○○、甲○○訴請嘉義市政府警察局第一分
    局報告臺灣嘉義地方法院檢察署檢察官偵查起訴。
    理  由
一、本件係經被告乙○○於準備程序當庭表示認罪，而經本院裁
    定以簡式審判程序加以審理，則依據刑事訴訟法第二百七十
    三條之二、同法第一百五十九條第二項之規定，不適用傳聞
    法則有關限制證據能力之相關規定，合先敘明。
二、上揭事實，業據被告乙○○於警詢及本院審理時自白不諱，
    核與告訴人戊○○、丁○○、甲○○於警詢及檢察官偵訊時
    指訴情節相符，復據證人丙○○警詢時證述明確，並有被告
    交與丁○○之委託書、車籍資料查詢單、本院辦理刑事案件
    電話記錄查詢表各一紙、被害報告單二紙、照片四張附卷可
    憑，綜上事證，被告自白確與事實相符，要屬無疑；本案事
    證明確，被告犯行，應堪認定。
三、核被告所為，係犯刑法第二百十六條、第二百十條行使偽造
    私文書罪、第三百三十九條第一項詐欺取財罪。被告於委託
    書上偽造「陳亦安」簽名及指印之行為，為偽造私文書之階
    段行為，而其偽造私文書之低度行為，復為行使之高度行為
    所吸收，均不另論罪。又被告分別以查獲詐騙集團成員之基
    本費用、需購買茶葉贈送員警以查詢詐欺集團成員真實身分
    、需將詐欺集團成員帶往地下錢莊簽立本票為由，向告訴人
    丁○○分次詐得二萬五千元、三千六百元、三千三百元；另
    向告訴人戊○○佯稱臨時未帶現金需包禮金、借用電話，而
    詐得現金二千六百元及手機一支；向告訴人甲○○訛稱得代
    為購買機車、行動電話，而詐得現金四萬八千元。其上揭三
    次向告訴人丁○○詐欺取財行為，以及向告訴人戊○○、甲○○各詐欺取財一次之犯行，犯罪時間已有明顯時間差異，
    被害人有異，至被告雖向同一告訴人丁○○詐取財物，然被
    告向告訴人丁○○各次詐取財物之時間，均有數日間隔，時
    間上明顯可為區隔，且被告於本院審理時坦承向告訴人丁○○詐取財物，係缺錢花用時，再思索編造何種理由，其上揭
    各次詐欺取財，顯係分起犯意（起訴書就被告詐騙丁○○三
    次部分認應屬接續行為，業經公訴檢察官當庭更正為應分論
    併罰）。再被告於九十七年四月六日行使偽造私文書時，亦
    同時向告訴人丁○○詐騙二萬五千元，為從事施以詐術之詐
    欺取財犯行之一部分，有本院公務電話紀錄一份可參，是以
    被告所犯之行使偽造私文書及該次詐欺取財罪之間，應具有
    犯罪時間上之重疊關係，而可評價為一行為觸犯數個相異之
    罪名，為想像競合犯，依刑法第五十五條前段規定，從一重
    之行使偽造私文書罪處斷，公訴意旨漏未斟酌被告上揭行使
    偽造私文書及詐欺取財犯行有犯罪時間之重疊（起訴書誤載
    為九十七年四月四日行使偽造私文書、同年四月五日詐取財
    物），認上揭二罪應分論併罰，容有誤會，並予敘明。另被
    告就上揭行使偽造私文書罪，以及四次詐欺取財罪，其犯罪
    時間、地點顯有差異，且行為有異，犯意個別，應與分論併
    罰。再被告前因詐欺案件，經臺灣臺中地方法院以九十五年
    度易緝字第四七二號判決判處有期徒刑九月確定，又因竊盜
    案件，經臺灣臺中地方法院以九十五年度易字第三一０一號
    判決判處有期徒刑十月確定，上揭二罪減刑後定應執行有期
    徒刑九月確定，於九十六年七月十六日執行完畢出監乙情，
    有臺灣嘉義地方法院檢察署刑案資料查註紀錄表、臺灣高等
    法院被告前案紀錄表各一份附卷可按，其於有期徒刑之執行
    完畢五年以內，故意再犯本案有期徒刑以上五罪，係屬累犯
    ，各應依刑法第四十七條第一項規定，分別加重其刑。
四、爰審酌被告國中肄業之智識程度，正值青壯，不思循正當管
    道賺取財物，欲謀不勞而獲，屢次以詐騙之手法騙取他人財
    物花用，並假冒他人名義，造成他人財產損失，影響社會治
    安甚鉅，惟念其犯罪動機、手段、方法及所得財物價值，及
    犯後坦承犯行，態度尚稱良好等一切情狀，分別量處如主文
    所示之刑。另按依司法院釋字第六六二號解釋：「中華民國
    九十四年二月二日修正公布之現行刑法第四十一條第二項，
    關於數罪併罰，數宣告刑均得易科罰金，而定應執行刑之刑
    逾六個月者，排除適用同條第一項得易科罰金之規定部分，
    與憲法第二十三條規定有違，並與本院釋字第三六六號解釋
    意旨不符，應自本解釋公布之日起失其效力。」，故對於數
    罪併罰，數宣告刑均得易科罰金，而定應執行之刑超過六個
    月之案件，依司法院釋字第三六六號、第六六二號解釋意旨
    ，仍得易科罰金，故就上揭宣告刑及應執行刑，均併諭知易
    科罰金之折算標準。
五、末按被告用以詐欺取財之偽造、變造等書類，既已交付於被
    害人收受，則該物非屬被告所有，除偽造書類上偽造之印文
    、署押，應依刑法第二百十九條予以沒收外，依同法第三十
    八條第三項之規定，即不得再對各該書類諭知沒收（最高法
    院四十三年臺上字第七四七號判例意旨參照）。查被告為詐
    欺取財而偽造之委託書，既已交付與告訴人丁○○作為憑證
    ，自非屬被告所有之物，無從逕予沒收，然上開偽造私文書
    上偽造之「陳亦安」簽名及指印各二枚，不問屬於犯人與否
    ，仍應依刑法第二百十九條規定沒收之，並依主從相隨法理
    ，於該主文項下諭知沒收。
據上論斷，應依刑事訴訟法第二百七十三條之一第一項、第二百
九十九條第一項前段，刑法第二百十六條、第二百十條、第三百
三十九條第一項、第五十五條、第四十七條第一項、第四十一條
第一項、第五十一條第五款、第二百十九條，刑法施行法第一條
之一第一項、第二項前段，判決如主文。
本案經檢察官廖俊豪到庭執行職務。
中    華    民    國    98    年    7     月    28    日
                  刑事第一庭    法  官  黃琴媛
以上正本證明與原本無異。
如不服本判決應於收受判決後10日內向本院提出上訴書狀，並應
敘述具體理由；其未敘述上訴理由者，應於上訴期間屆滿後20日
內向本院補提理由書（均須按他造當事人之人數附繕本）「切勿
逕送上級法院」。告訴人或被害人如對於本判決不服者，應具備
理由請求檢察官上訴，其上訴期間之計算係以檢察官收受判決正
本之日期為準。
中    華    民    國    98    年    7     月    28    日
                                書記官  洪敏芳
附錄論罪科刑法條：
中華民國刑法第210條
偽造、變造私文書，足以生損害於公眾或他人者，處五年以下有
期徒刑。
中華民國刑法第216條
行使第二百十條至第二百十五條之文書者，依偽造、變造文書或
登載不實事項或使登載不實事項之規定處斷。
中華民國刑法第339條1項
意圖為自己或第三人不法之所有，以詐術使人將本人或第三人之
物交付者，處五年以下有期徒刑、拘役或科或併科一千元以下罰
金。
附表：
┌──┬─────────┬────────┬──────────────────────┐
│編號│    犯罪時間      │被害人          │論罪科刑                                    │
├──┼─────────┼────────┼──────────────────────┤
│一  │97年4月6日        │陳亦安、丁○○  │乙○○行使偽造私文書，足以生損害於他人，累犯│
│    │                  │                │，處有期徒刑伍月，如易科罰金，以新臺幣壹仟元│
│    │                  │                │折算壹日。委託書上偽造之「陳亦安」署名及指印│
│    │                  │                │各貳枚，均沒收。                            │
├──┼─────────┼────────┼──────────────────────┤
│二  │97年4月13日至同年4│丁○○          │乙○○意圖為自己不法之所有，以詐術使人將本人│
│    │月14日            │                │之物交付，累犯，處有期徒刑月，如易科罰金，│
│    │                  │                │以新臺幣壹仟元折算壹日。                    │
├──┼─────────┼────────┼──────────────────────┤
│三  │97年4月21日至同年4│丁○○          │乙○○意圖為自己不法之所有，以詐術使人將本人│
│    │月22日            │                │之物交付，累犯，處有期徒刑月，如易科罰金，│
│    │                  │                │以新臺幣壹仟元折算壹日。                    │
├──┼─────────┼────────┼──────────────────────┤
│四  │97年6月間某日     │甲○○          │乙○○意圖為自己不法之所有，以詐術使人將本人│
│    │                  │                │之物交付，累犯，處有期徒刑陸月，如易科罰金，│
│    │                  │                │以新臺幣壹仟元折算壹日。                    │
├──┼─────────┼────────┼──────────────────────┤
│五  │97年9月26日       │戊○○          │乙○○意圖為自己不法之所有，以詐術使人將本人│
│    │                  │                │之物交付，累犯，處有期徒刑月，如易科罰金，│
│    │                  │                │以新臺幣壹仟元折算壹日。                    │
└──┴─────────┴────────┴──────────────────────┘


司法院資訊處製作；財團法人民間司法改革基金會備份。
